最高法院刑事判決　　　　　　　　　　　　　　　九十三年度台上字第六二一八號
　　上訴人　甲○○
右上訴人因常業詐欺案件，不服台灣高等法院中華民國九十三年七月八日第二審判決
︵九十二年度上訴字第二四三五號，起訴案號：台灣台北地方法院檢察署九十年度偵
字第一八五七七號︶，提起上訴，本院判決如左：
    主  文
原判決撤銷，發回台灣高等法院。
    理  由
本件原判決撤銷第一審之科刑判決，改判依牽連犯從一重論處上訴人甲○○共同以犯
詐欺罪刑，固非無見。
惟查：一、有罪判決書所記載之犯罪事實，為論罪科刑適用法律之基礎，故凡於適用
法律有關之重要事項，必須詳加認定，明確記載，然後於理由內敘明犯罪事實所憑之
證據及認定之理由，始足為適用法律之依據。原判決事實認定上訴人明知綽號﹁王仔
﹂之不詳姓名成年男子所交付如原判決附表︵下稱附表︶一所示人士之國民身分證及
信用卡申請資料影本，及真實姓名年籍不詳﹁劉小姐﹂所交付之施仁政國民身分證、
駕駛執照、信用卡、金融卡，不詳人士所交付李玉珠等人之國民身分證、駕駛執照、
信用卡，自不詳姓名人士所交付李崑銘之駕駛執照，均屬來路不明之贓物而予以收受
，均成立刑法第三百四十九條第一項之收受贓物罪等情，但上訴人收受之上開物品，
縱為來路不明，何以均原屬贓物，並未臻詳明；原審未於事實欄記載明確，及敘明認
定之依據及理由，自難認適法。二、證人即建華商業銀行行員陳明慧於警詢供稱：伊
公司接獲客戶﹁陳慧珊﹂指稱有一自稱﹁黃秋月﹂之女子打電話來告稱有一筆新台幣
︵下同︶八萬多元款項誤轉至其帳號內，希望其交還款項云云，經﹁陳慧珊﹂與伊公
司聯絡，始發現係遭他人冒用國民身分證字號及電話語音密碼進入伊公司ＭＭＡ金融
交易網站借貸八萬七千元，經查詢伊公司客戶上線資料，尚發現有張慧玲、胡式貞、
廖秀卿、呂孟紋、蔡淑慧、林純如等六客戶遭同樣手法或將帳戶內存款轉帳至他行，
總計損失約十三萬七千八百九十一元云云︵按即附表五編號２至８所示部分，其中被
害人林純如帳戶內存款分別被轉帳至廖珮琳、黃秋月帳戶內各五萬零三十元，詳見台
灣台北地方法院檢察署（民國，下同）九十二年度偵字第二三三六七號偵查卷內九十
二年十月十七日陳明慧警詢筆錄及其後附該銀行客戶轉帳資料︶；如果無訛，該銀行
所受損失既為上開六名客戶存款遭轉帳之合計為十三萬七千八百九十一元部分，其中
顯未包括上訴人在上開金融交易網站冒名借貸八萬七千元部分，該部分似仍在客戶﹁
陳慧珊﹂帳戶內即被發覺而未詐欺得手。原判決事實欄載稱上訴人以附表五編號1.之
方式，假陳慧珊之名，向建華商業銀行借款八萬七千元，嗣再以附表五編號2.至編號
7.之方式，將張慧玲等人如附表所示之款項，轉至上訴人向他人購買人頭帳戶而持有
之台新銀行黃俊福、世華銀行廖珮琳及合作金庫黃秋月之帳戶內，總計使建華商業銀
行支出十三萬七千八百九十一元等情，其對於該冒名借貸之八萬七千元部分是否已得
財物，並未記載翔實，另其所稱上訴人﹁以附表五編號2.至編號7.之方式﹂轉帳上述
六名被害人帳戶內存款部分，亦與上述證人陳明慧之證供、卷內證據資料及附表五所
載︵被害人為該附表五編號２至８︶未盡相符，難謂無判決理由矛盾之違法。以上或
為上訴意旨所指摘，或為本院得依職權調查之事項，應認原判決有撤銷發回更審之原
因。
據上論結，應依刑事訴訟法第三百九十七條、第四百零一條，判決如主文。
中　　　華　　　民　　　國　　九十三　　年　　 十一 　　月　　二十五　　日
                              最高法院刑事第十庭
                                  審判長法官  呂　潮　澤
                                        法官  吳　昆　仁
                                        法官  孫　增　同
                                        法官  洪　明　輝
                                        法官  黃　一　鑫
      右正本證明與原本無異
                                              書  記  官
中　　　華　　　民　　　國　　九十三　　年　　 十一 　　月　　 三十 　　日
                                                                  ｍ
